臺灣臺南地方法院刑事判決　　　　　　　96年度訴緝字第48號
公　訴　人　臺灣台南地方法院檢察署檢察官
被　　　告　乙○○
　　　　　　　　　　另案於臺灣臺南監獄臺南分監執行中
上列被告因妨害兵役案件，經檢察官提起公訴（88年度偵字第
13499號），本院判決如下：
    主  文
乙○○意圖避免臨時召集，而有應受召集，無故逾入營期限二日
之行為，累犯，處有期徒刑肆月，如易科罰金，以銀元參佰元即
新臺幣玖佰元折算壹日。
    事  實
一、乙○○於民國82年間，因違反妨害兵役條例案件，經法院判
    處有期徒刑十月、緩刑三年、褫奪公權二年確定，於緩刑期
    間內犯罪，經法院撤銷緩刑，於85年3月14日縮刑期滿執行
    完畢。
二、詎乙○○於上開有期徒刑執行完畢後五年內，仍不知悔改，
    明知其係臺南縣團管區司令部臨時召集應召員，應於88年5
    月1日，至高雄縣鳳山市工協新村海軍明德班報到應召，接
    受臨時召集，而該召集令符號回役臨召三八六號、召集令編
    號○二號之臨時召集令，業由其親自於88年4月15日上午10
    時10分許，在其位於臺南縣仁德鄉○○村○○路870巷221弄
    13號住處，自勤區警員沈振華交予收受。詎乙○○竟意圖避
    免臨時召集，未按時前往上開營區接受回役臨時召集，無故
    逾入營期限二日以上。
三、案經臺南師管區司令部移送臺灣臺南地方法院檢察署檢察官
    偵查後提起公訴。
    理  由
一、訊據被告乙○○固不否認未按時至營區接受召集之事實，惟
    矢口否認有何妨害兵役之犯行，辯稱：其未收到召集令致其
    無法準時報到云云。惟查：被告於88年4月15日上午10時10
    分許接獲警員沈振華所交予之召集令，並在受領回執上簽章
    一節，有被告簽章之臨時召集令受領回執一紙在卷可資佐證
    ，足認被告確於指定召集時間以前業已收到召集令，且未按
    時前往營區接受召集一節，應可認定。揆諸上開受領回執有
    被告所蓋印章，從而，被告辯稱未收到召集令云云，自不足
    採。綜上所述，應認本件事證明確，被告之犯行應可認定，
    應依法論科。
二、論罪科刑：
  按行為後法律有變更者，適用行為時之法律。但行為後之法律
  有利於行為人者，適用最有利於行為人之法律，刑法第二條第
  一項定有明文。查被告行為後，刑法已於九十四年二月二日修
  正，並於九十五年七月一日公布施行，茲比較新舊刑法之適用
  如下：
  (一)按被告行為後，妨害兵役治罪條例於中華民國九十一年六月
    二十六日由總統以華總一義字第09100128070號令修正公布
    ，並自同月二十八日生效，就檢察官起訴被告所犯修正前妨
    害兵役治罪條例第6條第5款之意圖避免臨時召集而無故逾入
    營期限二日之罪，業已修正為同法第5條第5款，修正前後之
    該罪構成要件雖無不同，惟修正後之刑度已由「六月以上、
    五年以下有期徒刑」減為「五年以下有期徒刑」，比較被告
    行為時及裁判時法適用結果，以修正後之妨害兵役治罪條例
    較有利於被告，依刑法第二條第一項但書之規定，應適用修
    正後妨害兵役治罪條例之規定，合先敘明。查被告收受臨時
    召集令，無故逾入營期限二日，核其所為，係犯妨害兵役治
    罪條例第五條第五款之避免臨時召集罪。
  (二)有無構成累犯：
    查被告有如事實一所載之前科，有臺灣高等法院被告前案紀
    錄表一紙在卷為憑。茲被告於五年以內，再故意犯本件有期
    徒刑以上之罪，被告行為後法律有變更，不論依修正前、後
    刑法第47條規定，均構成累犯，經比較新舊法，新法並無較
    有利於被告之情形，應依刑法第二條第一項前段，適用修正
    前之刑法第47條，論以累犯。
  (三)有期徒刑如易科罰金之折算標準：
    被告受有期徒刑之宣告如易科罰金之折算標準業經修正。按
    修正前刑法第四十一條第一項前段規定：「犯最重本刑為五
    年以下有期徒刑以下之刑之罪，而受六個月以下有期徒刑或
    拘役之宣告，因身體、教育、職業、家庭之關係或其他正當
    事由，執行顯有困難者，得以一元以上三元以下折算一日，
    易科罰金。」，又按修正前罰金罰鍰提高標準條例第二條前
    段（現已刪除）規定，就其原定數額提高為一佰倍折算一日
    。是本件被告行為時之易科罰金折算標準，應以銀元三百元
    折算一日，經折算為新臺幣後，應以新臺幣九百元折算為一
    日。惟修正後之刑法第四十一條第一項前段則規定：「犯最
    重本刑為五年以下有期徒刑以下之刑之罪，而受六個月以下
    有期徒刑或拘役之宣告者，得以新臺幣一千元、二千元或三
    千元折算一日，易科罰金。」茲比較修正前後之易科罰金折
    算標準，其適用之結果以修正前之規定較有利於受刑人，依
    刑法第二條第一項前段，即應適用修正前刑法第四十一條第
    一項本文之規定。
  (四)爰審酌被告之犯罪動機、目的、所生對召集之危害、然犯後
    否認犯行，顯見其並無悔意等一切情狀，量處如主文所示之
    刑，並諭知如易科罰金以銀元三百元折算一日之標準，以資
    儆懲。
據上論斷，依刑事訴訟法第二百九十九條第一項，修正後妨害兵
役治罪條例第五條第五款，刑法第十一條前段、修正後刑法第二
條第一項、修正前刑法第四十七條、修正前刑法第四十一條第一
項前段，廢止前罰金罰鍰提高標準條例第二條，現行法規所定貨
幣單位折算新臺幣條例第二條，判決如主文。
本案經檢察官王百玄偵查後提起公訴；檢察官甲○○到庭執行職
務。
中　　華　　民　　國　　96　　年　　7 　　月　　9 　　日
　　　　　　　　　刑事第二庭    審判長法　官　蘇義洲
                                      法  官  徐文瑞
                                      法  官  洪士傑
以上正本證明與原本無異
如不服本判決應於收受本判後10日內向本院提出上訴書狀，並應
敘述具體理由。如未敘述上訴理由者，應於上訴期間屆滿後20日
內向本院補提理由書狀（均須按他造當事人之人數附繕本）「切
勿逕送上級法院」。
  　　　　　　　　　　　　　　　書記官　王政煌
中　　華　　民　　國　　96　　年　　7 　　月　　9 　　日
論罪科刑法條：
妨害兵役治罪條例第5條
意圖避免動員召集或臨時召集，而有下列行為之一者，處5年以
下有期徒刑：
一  捏造免役、除役、轉役、緩召、逐次召集或儘後召集原因者
    。
二  毀傷身體者。
三  緩召、逐次召集或儘後召集原因消滅後，無故逾三十日未自
    動申報者。
四  拒絕接受召集令者。
五  應受召集，無故逾入營期限二日者。
六  使人頂替本人應召者。
